【裁判字號】    90,自,64
【裁判日期】    900621
【裁判案由】    傷害等
【裁判全文】
臺灣士林地方法院刑事判決                         九十年度自字第六四號
    自  訴  人  甲○○
    被      告  丁○○
右列被告因傷害案件，經自訴人提起自訴，本院判決如左：
    主  文
丁○○無罪。
    理  由
一、本件自訴意旨略以：自訴人甲○○於民國（下同）八十九年九月二十五日，至位
    於台北市○○區○○路四段一八０號「德安百貨公司」找前任女友即案外人乙○○晤談，於自訴人與乙○○晤談完畢正欲離去之際，突由背後遭被告丁○○無預
    警出拳襲擊，被打後痛若難耐正感莫名其妙，又不甘無故被歐，遂反身舉手格架
    、出言制止被告丁○○，豈知被告竟變本加厲，以拳腳相向，自訴人在無法防備
    之情形下，致自訴人身體受有數處創傷：右上臂擦傷（０．三×０．三公分）、
    右前臂擦傷四處（一．五×０．三公分、一×０．二公分、０．二×０．一公分
    、０．三×０．三公分）與右膝淤傷（三×三公分）之傷害，因認被告涉犯刑法
    第二百七十七條第一項之傷害罪嫌。
二、按犯罪事實應依證據認定之，無證據不得推定其犯罪事實。又不能證明被告犯罪
    者，應諭知無罪之判決。又對於現在不法之侵害，而出於防衛自己或他人權利之
    行為，不罰。刑事訴訟法第一百五十四條、第三百零一條第一項及刑法第二十三
    條前段分別定有明文。次按認定犯罪事實，須依證據，而所謂證據，係指合法之
    積極證據就犯罪事實能為具體之證明者而言；又認定不利於被告之事實，須依積
    極證據，苟積極證據不足為不利於被告事實之認定時，即應為有利於被告之認定
    ，更不必有何有利之證據，最高法院三十年上字第八一六號著有判例。再所謂「
    積極證據足以為不利被告事實之認定」，係指據為訴訟上證明之全盤證據資料，
    在客觀上以達於通常一般人均不致於有所懷疑，而得確信被告確曾犯罪之程度，
    若未達此一程度，而有合理懷疑之存在時，即無從為有罪之確信，此觀同院七十
    六年度台上字第四九八六號判例意旨自明。又自訴人之指訴，無非係以使被告受
    刑事訴追處罰為目的，有時難免故予誇大，自不得僅以自訴人之指訴為唯一論據
    ，仍應調查其他必要之證據，以查明是否與事實相符，合先敘明。
三、訊據被告丁○○堅詞否認涉有右揭犯行，辯稱：自訴人於八十九年九月二十五日
    約中午十二時許，到伊服務之百貨公司，問伊是否為陳先生，伊答「是」後，即
    被自訴人毆打，伊用手擋住頭部，自訴人還用拳腳打伊，伊都沒有還手，伊被打
    五至十分鐘後，自訴人就被隔壁櫃位的小姐拉開，伊在自訴人打向伊時，有用手
    要把他拉開，自訴人所提出診斷書上記載之傷害，不知是否他自己去撞的，也有
    可能是伊與他抓來抓去造成的，但這並不能代表伊有打他等語。經查：
（一）就被告所辯係自訴人問明其為「陳先生」後即先動手打伊乙節，核與證人乙○○所證之情節相符（見本院九十年五月十四日訊問筆錄），又自訴人之背部並
      無受到任何之傷害，有自訴人所提出之台北市立陽明醫院診斷書一紙在卷可查
      ，是自訴人指訴係先遭被告自背部無預警出拳襲擊、疼痛難耐乙節，是否屬實
      即有可疑。
（二）自訴人自承：突遭背後襲擊，背部被打一拳，伊轉過身來抓住他的手，但是他
      還是一直出拳打人，二人就拉扯在一起，後來是旁邊的人把渠二人拉開，手是
      被抓傷的，膝蓋是被踢傷的等語，然證人丙○○到庭證稱：「（問：發生在八
      十九年九月二十五日德安百貨公司內丁○○與甲○○的事件，妳是否清楚？）
      一開始我只有聽到有人跌倒撞擊櫥窗之聲音，是很大之撞擊聲。之前我沒有看
      到發生什麼事情，但我聽到聲音，我就轉頭過去看．．．丁○○用手護著自己
      頭部，但是有一個人（指甲○○）還是一直打他，我看到是打他的上半身，可
      能也有打到頭部．．．。」、「問：（妳看到的時候，丁○○有無還手打甲○○？）我看到的時候，丁○○只是在保護自己，並沒有還手打甲○○，因為丁○○個頭比較小。」等語，是依證人所證，被告並未還手毆打或以腳踢自訴人
      ，而證人乙○○雖證稱：被告當時有還手，好像是揮拳打過去等語，然徵諸自
      訴人所受之傷害，其並未有因為被告之「揮打」、或其所指「被告一直出拳毆
      打」所造成之傷害，益證自訴人指稱遭被告「一直出拳毆打」乙節，亦與事實
      不符。
（三）而自訴人指訴其手臂所受之傷害，是與被告拉扯中所造成等語，被告亦不否認
      有與自訴人發生稍微之拉扯，並辯稱：在自訴人打向伊時，伊會用拳頭把他格
      開，伊有用手要把他拉開等語。然參以證人郭蕙蘭所證係自訴人不斷攻擊被告
      ，則衡情，被告為抵擋自訴人之毆打，出於防衛之意與自訴人互相拉扯，縱於
      拉扯中造成自訴人傷害，亦難認其有傷害之犯意，況自訴人手臂所受之傷害雖
      有數處，然均極為輕微，益證被告係出於防衛之意而與之互相拉扯，否則自訴
      人所受之傷害當不止於此。
（四）至於自訴人雖又指稱右膝之瘀傷為被告踢傷云云，然為被告所堅詞否認，且不
      論證人乙○○結證：「（問妳是否知道甲○○的膝蓋為何會受傷？）我不知道
      。當時也沒有人摔倒，他們二人當時都是打上半身。」，或證人丙○○證稱：
      未見被告還手等語，均難以證明自訴人上開右膝之瘀傷係被告所造成的，而自
      訴人之指訴已有與事實不符之處，已如前述，是尚難僅以自訴人有瑕疵之指述
      ，遽認被告有傷害自訴人右膝之犯行。
（五）縱上所述，自訴人所舉之證據不足以證明被告確有傷害犯行。此外，本院復查
      無其他積極證據，足認被告有何傷害自訴人之情事，不能證明被告犯罪，依法
      應諭知無罪之判決。
據上論斷，應依刑事訴訟法第三百四十三條、第三百零一條第一項，判決如主文。
中      華      民      國    九十      年      六      月    二十一   日
                                  臺灣士林地方法院刑事第四庭
                                          法  官  楊迺伶
右正本證明與原本無異。
如不服本判決，應於判決送達後十日內，向本院提出上訴狀。


司法院資訊處製作；財團法人民間司法改革基金會備份。
